【裁判字號】    91,訴,2053
【裁判日期】    920725
【裁判案由】    違反醫師法
【裁判全文】
臺灣高雄地方法院刑事判決                        九十一年度訴字第二五三號
    公  訴  人  臺灣高雄地方法院檢察署檢察官
    被      告  丁○○
    選任辯護人  劉新安律師
右列被告因違反醫師法案件，經檢察官提起公訴（九十一年度偵字第一二○八五號）
，本院判決如左：
    主  文
丁○○未取得合法醫師資格，擅自執行醫療業務，處有期徒刑壹年貳月。緩刑肆年。
    事  實
一、丁○○係高雄縣橋頭鄉橋南村五十五號「照安藥局」之負責人，詎其明知其僅有
    藥劑生資格，並未取得合法醫師資格，而不得擅自執行醫療業務，竟仍自民國八
    十三年間起，在上址為高雄縣橋頭鄉鄉民乙○○、己○○、甲○○及其他不特定
    人，為注射針劑之行為，而擅自執行醫療業務。嗣於九十年五月二十一日七時許
    ，高雄縣橋頭鄉鄉民楊金海因背部酸痛前往該藥局，向丁○○陳述前揭病徵，丁○○乃依其陳述，給予含Nicotinamide（維他命Ｂ）、Diclofenac（消炎止痛劑
    ）、Acetaminophan（解熱鎮痛劑）之藥物，並為楊金海施打不明針劑後，請其
    返回住處休息，惟楊金海仍因自身罹患急性心肌梗塞，而於同日十二時十分許，
    在其住處死亡。
二、案經楊金海之妻丙○○訴由臺灣高雄地方法院檢察署檢察官偵查起訴。
    理  由
一、訊據被告丁○○固不否認其係照安藥局之負責人，且九十年五月二十一日七時許
    ，楊金海確曾因背部酸痛前來藥局，並由其給予含Nicotinamide（維他命Ｂ）、
    Diclofenac（消炎止痛劑）、Acetaminophan（解熱鎮痛劑）之藥物後，請其返
    回住處休息等情，惟矢口否認有何注射針劑之行為，辯稱：伊未曾給任何人打過
    針，伊未見過證人乙○○、己○○、甲○○等人，證人及告訴人丙○○所述均不
    實在，本件係因遭告訴人恐嚇才與之書立和解書，同意賠償新臺幣（下同）二百
    八十萬元等云云。
二、經查：
  (一)本件被告如何為證人乙○○、己○○、甲○○及楊金海等人施打針劑等情，業據
    證人乙○○於警訊及本院審理時證稱：伊因沒有勞保，自八十三年起，曾因感冒
    多次到照安藥局，由被告本人幫伊打針，八十五年後因為搬家，才沒有再去等語
    （見九十二年一月二十七日警訊筆錄及本院九十二年三月四日審理筆錄）；證人
    己○○於警訊及本院審理時證稱：伊從事營造業，有時會筋骨酸痛，八十八年開
    始，去被告藥房打過七、八次針，街頭巷尾都知道被告有幫人打針，伊也是問別
    人才知道的等語（見九十二年一月二十七日警訊筆錄及本院九十二年三月四日審
    理筆錄）；證人甲○○警訊及本院審理時證稱：我們附近的藥房就屬被告生意最
    好，伊第一次去那裡的時候，感冒比較嚴重，被告就提議打一針比較快好，大概
    是八十八年去的，前後陸續共給被告打了九次針左右，一直到出人命才沒去等語
    （見九十二年二月七日警訊筆錄及本院九十二年三月四日審理筆錄），暨告訴人
    丙○○於警訊及本院審理時指訴：伊先生當天背部酸痛，原本要去岡山鎮看病，
    但醫院八點才開門，所以才到照安藥局，伊到藥局的時候，看到伊先生在揉屁股
    ，伊先生告訴她有打針等語明確，被告雖一再辯稱證人及告訴人所述均不實在，
    惟證人乙○○、己○○、甲○○等三人經本院隔離訊問並當庭繪製照安藥局內部
    擺設概圖後，發現證人乙○○、己○○、甲○○等三人均稱打一次針約二百元，
    且其三人所繪照安藥局之內部擺設與被告所述均大致相符（見本院九十二年三月
    四日審理筆錄），足見被證人乙○○、己○○、甲○○等三人所述，應可採信。
  (二)又被告雖亦否認曾為楊金海施打針劑，惟楊金海於同日十二時十分許，確因急性
    心肌梗塞死亡，有臺灣高雄地方法院檢察署相驗屍體證明書一份在卷可按，而楊
    金海死亡之初，被告因不知楊金海死亡與其施打針劑有無關聯，遂與證人戊○○
    於同日十四時許共赴告訴人住處，向告訴人及告訴人弟弟楊建華表示願與之和解
    ，希望大事化小，並要求告訴人於臺灣高雄地方法院檢察署檢察官相驗時，不要
    提到打針一事，嗣臺灣高雄地方法院檢察署檢察官於同日十五時四十分許相驗時
    ，告訴人雖確未向檢察官提及被告曾為楊金海施打針劑一事，惟為確實得知楊金
    海死因，仍當場要求檢察官查明，待檢察官相驗完畢後，雙方隨即前往村長即證
    人詹嘉郁辦公室，由證人詹嘉郁居中協調和解金額，其間，告訴人因被告曾為死
    者打針認其有過失，而與被告就和解金額及和解書之內容一再發生爭執，最後雙
    方終在二天後以二百八十萬元達成和解，並在代書即證人陸書林見證下書立和解
    書，由被告簽發三張支票交付告訴人，被告則於書立和解書時，一再要求用字避
    免使用可能遭追究刑事責任之字語，嗣被告所簽發第一期支票八十萬元兌現後，
    得知臺灣高雄地方法院檢察署已查明楊金海係因急性心肌梗塞死亡，與其施打針
    劑完全無關，遂拒絕支付其餘和解金二百萬元，告訴人因而於九十一年一月十一
    日，向臺灣高雄地方法院檢察署提起告訴，並向本院民事庭訴請被告履行和解契
    約（本院九十一年度訴字第九五號）等節，業經證人戊○○、楊建華、詹嘉郁、
    陸書林分別於本件及本院九十一年度訴字第九五號履行和解契約案件到庭證述明
    確（見本案九十一年九月十三日、十月四日審理筆錄，及本院九十一年度訴字第
    九五號履行和解契約案件九十一年三月七日、四月十一日言詞辯論筆錄），並有
    臺灣高雄地方法院檢察署解剖報告、勘驗筆錄各一份在卷可按，復經本院依職權
    調閱本院九十一年度訴字第九五號履行和解契約案件核閱無誤，參以被告九十年
    五月二十一日給予楊金海之藥物，僅含Nicotinamide（維他命Ｂ）、Diclofenac
    （消炎止痛劑）、Acetaminophan（解熱鎮痛劑），有法務部調查局檢驗通知書
    一份在卷可按，完全不可能造成服用者死亡，倘被告確未曾對楊金海施打不明針
    劑，實無任何理由在二天之內即與告訴人達成和解，並賠償鉅款，復於得知楊金
    海死亡與其無涉後，拒絕支付剩餘和解金，是被告所辯實不足採信。
  (三)從而，本件至此事證已臻明確，被告犯行洵堪認定，應依法加以論科。
三、核被告所為，係犯醫師法第二十八條前段之非醫師擅自執行醫療業務罪。公訴意
    旨雖認被告另為問診、判斷病情、給藥等醫療行為，惟被告既為藥劑生，有藥局
    執照一份在卷可按，依藥事法第三十七條、第三十八條之規定，可調劑藥品，且
    證人乙○○、己○○、甲○○等人亦均陳稱確有向被告說明病情後，被告方依其
    所述給予藥品，核與告訴人所述情節及被告辯詞相一致，足見被告應無公訴意旨
    所指除施打針劑外之醫療行為，公訴意旨稍有誤會。又醫師法第二十八條第一項
    之醫療業務，性質上屬於持續行為，其每次之醫療行為，應為綜合的一個業務所
    包括之整體行為，故本件無連續犯之適用，應予敘明。公訴意旨雖未論及被告自
    八十三年間起即擅自執行醫療業務，惟此部分既與已起訴之部分有實質上一罪關
    係，已如前述，本院自得併予審理。再被告行為後，醫師法業已於九十一年一月
    十六日修正公佈，修正後醫師法第二十八條前段規定：「未取得醫師資格，擅自
    執行醫療業務者，處六個月以上五年以下有期徒刑，得併科新臺幣三十萬元以上
    一百五十萬元以下罰金」，經比較後，以舊法有利於被告，依刑法第二條第一項
    但書規定，自應適用舊法論罪科刑。爰審酌被告之犯罪動機、目的、手段，與生
    活狀況、品行、智識程度，其犯後始終卸責飾詞，否認犯行，且長期擅自執行醫
    療業務等一切情狀，量處如主文所示之刑。又被告前未曾受有期徒刑以上刑之宣
    告，有臺灣高等法院被告全國前案紀錄表可按，其因一時失慮，偶罹刑典，經此
    偵審程序後，當知所警惕，信無再犯之虞，本院因認所宣告之刑以暫不執行為適
    當，併予宣告緩刑四年，以啟自新。
據上論斷，應依刑事訴訟法第二百九十九條第一項前段，修正前醫師法第二十八條第
一項，刑法第十一條前段、第二條第一項但書、第七十四條第一款，判決如主文。
本
案經檢察官楊婉莉到庭執行職務。
中      華      民      國    九十二    年      七      月    二十五    日
                                  臺灣高雄地方法院刑事第五庭
                                      法  官    劉傑民
右正本證明與原本無異。
如不服本判決，應於判決送達後十日內，向本院提出上訴狀。
                                      書記官    林秀珍
中      華      民      國    九十二 年      七      月    二十五    日
附錄本判決論罪科刑法條：
修正前醫師法第二十八條第一項前段：
未取得合法醫師資格，擅自執行醫療業務者，處一年以上三年以下有期徒刑，得併科
新臺幣三萬元以上十五萬元以下罰金，其所使用之藥械沒收之。


司法院資訊處製作；財團法人民間司法改革基金會備份。
